臺灣臺北地方法院民事判決　　　　　　　94年度訴字第1593號
原　　　告　乙○○
訴訟代理人　徐立信律師
被　　　告　甲○○
上列當事人間請求清償債務事件，本院於中華民國94年7 月13日
言詞辯論終結，判決如下：
    主  文
原告之訴及其假執行之聲請均駁回。
訴訟費用由原告負擔。
    事實及理由
(甲)程序方面：
  原告起訴原係依民法第879條、第749條規定，請求被告給付新
  臺幣（下同）6,000,000 元及遲延利息，此有起訴狀在卷可稽
  ，嗣於訴訟中變更請求權為民法第478 條規定，此亦有變更聲
  明狀在卷足憑，是原告均係基於兩造間后述6,000,000 元所生
  爭執涉訟，該基礎事實相同，依民事訴訟法第255條第1 項第2
  款規定，本院自應准許，合先敘明。
(乙)實體方面：
一原告主張：兩造原為夫妻關係，被告以所經營之東籐事業有限
  公司（下稱東籐公司）公司亟需資金為由，於民國81年8 月27
  日，向原告借款6,000,000 元，原告乃以原為原告所有如附表
  所示不動產設定最高限額7,200,000 元之抵押權予花蓮區中小
  企業銀行（下稱花蓮企銀），並由被告擔任連帶保證人，借貸
  6,000,000元直接由花蓮企銀匯入被告所開設第0000000000000
  0 號帳戶，約定利息、清償期均未約定，惟上開借款因未按期
  清償，遭花蓮企銀聲請拍賣抵押物後拍賣予他人。嗣兩造於87
  年9月9日協議離婚時，約定被告得償還上開貸款交還原告。惟
  原告於94年2 月25日，發函催告被告返還借款，被告竟拒不返
  還，原告依民法第478 條規定，自得請求被告給付上開借款及
  起訴前五年即自89年3月1日起算之法定遲延利息云云。並聲明
  ：(一)被告應給付原告6,000,000 元，及自89年3月1日起至清償
  日止，按年息百分之五計算之利息。(二)願供擔保，請准宣告假
  執行。
二被告則以：兩造於80年12月21日結婚，復於87年9月9日協議離
  婚，而兩造於婚姻關係存續期間共同經營東籐公司，原告負責
  財務、會計工作，被告負責行銷、管理等工作，並以東籐公司
  營運收入作為家庭生計之來源。嗣東籐公司經營發生虧損，為
  東籐公司營運及家庭支出需要，乃以原為原告所有前開不動產
  向花蓮企銀抵押借款，並由被告擔任連帶保證人，該6,000,00
  0元雖由花蓮企銀匯入被告前開帳戶，惟原告於81年8月19日，
  以2,700,000元之價格，向原告之姊姊徐梅枝買受附表所示8號
  4 樓房屋所有權及土地應有部分，且附表所示3、4樓房屋曾進
  行裝潢事宜，4 樓房屋進行頂樓增建工程，支出費用約八十餘
  萬元，被告並以前開花蓮企銀借款給付徐梅枝房屋價款及上開
  裝潢、增建費用，況原告斯時擔任東籐公司之會計工作，相關
  款項均由原告處理。至兩造協議離婚時所簽訂之離婚協議書固
  記載，被告爾後經濟寬裕得償還前開房屋銀貸交還原告等語，
  惟上開約定之意思乃指被告若爾後經濟寬裕，願意幫助原告償
  還前開銀行貸款，讓原告過好一點，被告並未承認兩造間有消
  費借貸關係等語，資為抗辯。並聲明：(一)原告之訴及假執行之
  聲請均駁回。(二)如受不利之判決，願預供擔保請准宣告免為假
  執行。
三兩造不爭執之事實：
(一)兩造於80年12月21日結婚，於87年9月9日協議離婚時，約定被
  告爾後經濟寬裕得償還前開房屋銀貸交還原告，且原告於91年
  6月30日，偽造其與被告於91年6月30日，在慶泰飯店舉行結婚
  典禮之結婚證書，於同年7 月17日持往台北縣八里鄉戶政事務
  所辦理結婚登記，嗣被告提出告訴，經臺灣士林地法院以92年
  度簡字第432 號刑事判決判處被告有罪確定在案，復經被告提
  起確認婚姻關係不存在之訴，經臺灣士林地法院以93年度婚字
  第476 號民事判決，確認兩造間婚姻關係不存在，目前上訴臺
  灣高等法院94年度家上字第95號事件審理中，為兩造所不爭執
  ，有離婚協議書、該判決書、準備程序筆錄影本在卷可稽。
(二)原告於81年8月27日，以附表所示不動產設定最高限額7,200,0
  00元抵押權予花蓮企銀，借貸6,000,000 元直接由花連企銀匯
  入被告所開設第00000000000000號帳戶，嗣上開借款因未按期
  清償，遭花蓮企銀聲請拍賣抵押物後拍賣予他人，為兩造所不
  爭執，有上開帳戶存摺、臺灣士林地方法院89年度執字第8943
  號強制執行事件不動產權利移轉證書在卷足憑。
(三)原告於73年10月8日，以買賣為原因取得附表所示8號3 樓房屋
  所有權及土地應有部分，復於81年8月19日，以2,700,000元之
  價格，向徐梅枝買受附表所示8號4樓房屋所有權及土地應有部
  分，嗣上開3、4樓房屋曾進行裝潢事宜，4 樓房屋進行頂樓增
  建工程，支出費用約八十餘萬元，被告並以前開花蓮企銀借款
  給付徐梅枝之房屋價款及上開裝潢、增建費用，為兩造所不爭
  執，有異動索引、買賣所有權移轉契約書在卷足憑。
(四)被告為東籐公司之董事，原告於兩造婚姻存續期間，曾擔任東
  籐公司之會計工作，為兩造所不爭執，有東籐公司之公司變更
  登記事項卡在卷可證。
四得心證之理由：
  本件兩造所爭執之處，應在於兩造間就前開6,000,000元是否
  有消費借貸關係存在？
(一)按民法第474 條所規定之消費借貸，係指當事人一方移轉金錢
  或其他代替物之所有權於他方，而約定他方以種類、品質、數
  量相同之物返還之契約；則金錢消費借貸契約之成立，除必須
  有金錢之交付外，尚須有借貸意思表示之合意，始足當之。本
  件原告主張被告向其借款6,000,000 元，惟被告否認之，自應
  由原告依民事訴訟法第277 條所規定舉證責任分配之法則，就
  其與被告間有達成借款之合意，以及原告曾經交付上開借款予
  被告，此一有利於己之事實，負舉證之責任。
(二)查原告於81年8月27日，向花蓮企銀借貸之6,000,000元，雖由
  花蓮企銀直接匯入被告前開帳戶，為兩造所不爭執。惟原告於
  81年8月19日，以2,700,000元之價格，向徐梅枝買受附表所示
  8號4樓房屋所有權及土地應有部分，且上開3、4樓房屋曾進行
  裝潢事宜，4 樓房屋進行頂樓增建工程，支出費用約八十餘萬
  元，被告並以前開花蓮企銀借款給付徐梅枝之房屋價款及上開
  裝潢、增建費用，亦兩造所不爭執，是匯入被告前開帳戶之6,
  000,000 元，既用以支付原告積欠徐梅枝之房屋價金，以及支
  付前開房屋之裝潢、增建費用，自難僅以原告向花蓮企銀借貸
  之前開款項，直接匯入被告知前開帳戶，遽以認定係原告交付
  借款予被告。
(三)另查，兩造於87年9月9日協議離婚時，所簽訂之協議離婚書固
  約定，被告爾後經濟寬裕得償還前開房屋銀貸交還原告等語，
  就此被告辯稱上開約定之意思，乃指被告若爾後經濟寬裕，願
  意幫助原告償還前開銀行貸款，讓原告過好一點，但被告並無
  承認兩造間有消費借貸關係等語。是依上開離婚協議書之記載
  ，亦無法證明兩造間有達成前開6,000,000 元借款之合意。此
  外，原告始終無法提出其他證據，以證明兩造間有達成借款之
  合意，以及原告曾經交付前開借款予被告之事實。故原告主張
  兩造間有消費借貸之法律關係存在，其得請求被告返還6,000,
  000元借款云云，自不足取。
五從而，原告依民法第478條之規定，請求被告給付6,000,000元
  ，及自89年3月1日起至清償日止，按年息百分之五計算之利息
  ，為無理由，應予駁回。
六又原告之訴既經駁回，其假執行之聲請，因訴之駁回而失所附
  麗，不應准許。
七本件事證已臻明確，兩造其餘主張、陳述及所提證據，經審酌
  與本院前揭判斷不生影響，毋庸再予審酌，併此敘明。
八訴訟費用負擔之依據：民事訴訟法第78條。
中　　華　　民　　國　　94　　年　　7 　　月　　28　　日
  　　　　　　　　　民事第六庭   法　　　官  姜悌文
以上正本係照原本作成
如對本判決上訴，須於判決送達後20日內向本院提出上訴狀，並
依上訴利益繳納上訴費。
中　　華　　民　　國　　94　　年　　8 　　月　　1 　　日
                                 法院書記官　蔡炎暾
